【裁判字號】    89,易,1588
【裁判日期】    890630
【裁判案由】    就業服務法
【裁判全文】
臺灣板橋地方法院刑事判決                        八十九年度易字第一五八八號
    公  訴  人  臺灣板橋地方法院檢察署檢察官
    被      告  丙○○
                乙○○
                甲○○
右列被告因違反就業服務法案件，經檢察官提起公訴（八十九年度偵字第四九一四號
），本院判決如左：
    主  文
丙○○違反雇主不得聘僱許可失效之外國人之規定，其聘僱人數為壹人，科罰金新台
幣參萬元，如易服勞役以銀元參佰元即新台幣玖佰元折算壹日。
乙○○無罪。
甲○○公訴不受理。
    事  實
一、丙○○係位於臺北縣新莊市○○路八一四巷六號正在裝璜籌備之泰國餐廳之合夥
    人，明知不得聘僱許可失效之外國人，竟自民國八十九年一月十七日起，以每日
    新臺幣（下同）五百元之代價，非法聘僱原由賽亞精密工業股份有限公司合法申
    請引進，而於八十八年十二月十八日逃逸經主管機關行政院勞工委員會撤銷聘僱
    許可之泰國籍勞工ＮＯＩＫＬＩＮ  ＮＯＰＰＨＡＤＯＬ，在上址籌備經營之泰
    國餐廳內，從事裝璜噴漆之工作。嗣於八十九年一月二十四日十六時四十分許，
    在上開工作地點，為警當場查獲。
二、案經基隆市警察局第二分局報請臺灣板橋地方法院檢察署檢察官偵查起訴。
    理  由
壹、丙○○部分：
一、訊據被告丙○○對於右揭時地，以每日五百元之代價，聘僱泰國籍勞工ＮＯＩＫ
    ＬＩＮ  ＮＯＰＰＨＡＤＯＬ，在上址從事裝璜噴漆之工作等情，均坦承不諱，
    核與證人即泰國籍勞工ＮＯＩＫＬＩＮ  ＮＯＰＰＨＡＤＯＬ及共同被告乙○○
    、甲○○於警訊及偵查中證述之情節大致相符。被告雖辯稱：該泰國籍勞工僅在
    該處工作一天，即被查獲云云。惟查：（一）右揭事實，業據證人即泰國籍勞工
    ＮＯＩＫＬＩＮ  ＮＯＰＰＨＡＤＯＬ及共同被告乙○○，分別於警訊中及偵訊
    時證述綦詳。泰國籍勞工ＮＯＩＫＬＩＮ  ＮＯＰＰＨＡＤＯＬ於警訊中證稱：
    伊已經做了七、八天，並預領了壹萬多元的工資（見偵查卷第二十四頁警訊筆錄
    ）。另乙○○亦供稱：泰國籍勞工係自八十九年一月十七即開始工作等語（見偵
    查卷第四十六頁偵訊筆錄）。是該泰國籍勞工確係自八十九年一月十七日起，即
    受僱於被告在上址工作等情，可堪認定。（二）又該泰國籍勞工係賽亞精密工業
    股份有限公司於八十七年一月二十八日，向行政院勞工委員會申請核准至我國工
    作，聘僱許可期限至八十九年一月二十七日止，後因逃逸經行政院勞工委員會以
    八十八年十二月二十八日台八十八勞職外字第○六二二四二六號函，自八十八年
    十二月十八日撤銷該泰國籍勞工之聘僱許可在案，此有行政院勞工委員會八十九
    年五月二十六日台八十九勞職外字第○二一四一五○號函乙紙附卷可憑。本件事
    證明確，被告丙○○犯行堪以認定，應依法論科。
二、按雇主不得聘僱許可失效之外國人，為八十二年五月八日公布施行之就業服務法
    第五十三條第一款所明定。查被告違反上開第五十三條第一款規定，聘僱許可失
    效之外國人工作，人數為一人，應依同法第五十八條第一項前段論科。公訴人認
    被告係違反同法第五十三條第三款之規定，尚屬誤會，併此說明。爰審酌被告丙○○之品行、犯罪動機、目的、手段、犯罪情節、非法聘僱外籍勞工對社會秩序
    所生之危害及犯罪後坦承大部分犯行，態度尚稱良好等一切情狀，量處如主文所
    示之刑，並諭知易服勞役之折算標準，以資懲處。
貳、被告乙○○、甲○○部分：
一、公訴意旨略以：乙○○、甲○○與丙○○三人，明知未經許可不得聘僱或留用他
    人所申請聘僱之外國人，竟基於犯意之聯絡，自八十九年一月十七日起，以日薪
    五百元之代價，共同非法僱用原由賽亞精密工業股份有限公司合法申請引進，而
    於八十八年十二月十八日逃逸之泰國籍勞工ＮＯＩＫＬＩＮ  ＮＯＰＰＨＡＤＯ
    Ｌ，至彼等合夥在台北縣新莊市○○路八一四巷六號，現籌備經營之泰國餐廳內
    ，從事噴漆之工作。嗣於八十九年一月二十四日十六時四十分許，在上開工作地
    點，為警當場查獲。因認被告二人與丙○○共同違反就業服務法第五十三條第三
    款之規定，應共同依同法第五十八條第一項前段論罪科刑等語。
二、惟按犯罪事實應依證據認定之，無證據不得推定其犯罪事實；又不能證明被告犯
    罪者，應諭知被告無罪之判決，刑事訴訟法第一百五十四條、第三百零一條前段
    分別定有明文。而認定被告不利之事實，須依積極證據，茍積極證據不足為不利
    於被告事實之認定時，即應為有利於被告之認定，更不必有何有利之證據。最高
    法院三十年上字第八一六號著有判例可資參照。
三、訊據被告乙○○堅詞否認右揭犯行，辯稱：伊並非該泰國餐廳之股東，僅係以每
    日二千五百元之代價，受雇於丙○○在現場監工而已，該泰國籍勞工並非伊僱用
    等語。經查：證人即該泰國餐廳之股東林玉美於本院八十九年六月二十七日審理
    時證稱：「我和丙○○原本就認識的朋友，在八十九年一月間農曆過年前，他找
    我投資餐廳，每一股十萬，我投資九股共九十萬，股東還有王自強、林明靜、丙○○共四人。（問：乙○○是否股東？）不是，他是我們請來負責餐廳裝璜之施
    工、監工。」又證人即另一位股東林明靜亦證稱：「我是丙○○找我投資餐廳，
    在八十九年一月間，他找我投資，因我對餐廳經營也有興趣，因此投資三股共三
    十萬，股東還有林美玉、王自強及丙○○等四人。（問：乙○○是否股東？）他
    不是股東，他是請來裝璜餐廳施工的。」等語。核與共同被告丙○○於本院八十
    九年五月三十日審理時所供述之情節相符。顯見被告乙○○並非該泰國餐廳之股
    東甚明，且其既與該泰國籍勞工均同受雇於丙○○，自難認該泰國籍勞工又受雇
    於被告乙○○。此外本院復查無其他積極之證據足認被告涉有公訴人所指之犯行
    ，不能證明被告犯罪，自應為被告無罪之諭知。
四、又按被告死亡者，應諭知不受理之判決；應諭知不受理之判決者，得不經言詞辯
    論為之，刑事訴訟法第三百零三條第五款及第三百零七條復分別定有明文。查：
    本件被告甲○○業於八十九年五月二十一日下午三時三十分死亡，此有台灣板橋
    地方法院檢察署相驗屍體證明書乙紙在卷足憑。依照上開說明，爰不經言詞辯論
    ，逕為不受理判決。
據上論斷，應依刑事訴訟法第二百九十九條第一項前段，第三百零一條第一項、第三
百零三條第五款、第三百零七條，就業服務法第五十八條第一項前段，刑法第十一條
前段、第四十二條第二項、罰金罰鍰提高標準條例第二條、現行法規所定貨幣單位折
算新台幣條例第二條，判決如主文。
本案經檢察官陳炎辰到庭執行職務。
中      華      民國      八十九      年    六    月    三十      日
                                臺灣板橋地方法院刑事第一庭
                                    法  官  毛崑山
右正本證明與原本無異
如不服本判決應於送達後十日內向本院提出上訴狀
                                    書記官  章宏萱
中      華      民      國      八十九      年    六    月    三十      日
附錄本案論罪科刑法條全文
就業服務法第五十三條：
雇主不得有左列行為：
一、聘僱或留用未經許可或許可失效之外國人。
二、以本人名義聘僱外國人為他人工作。
三、未經許可聘僱或留用他人所申請聘僱之外國人。
四、指派所聘僱之外國人從事申請許可以外之工作。
就業服務法第五十八條第一項：
違反第五十三條第一款、第二款或第三款規定，其聘僱或留用人數為一人者，處六月
以下有期徒刑、拘役或科或併科新臺幣九萬元以下罰金；其聘僱或留用人數為二人以
上者，處三年以下有期徒刑、拘役或科或併科新台幣三十萬元以下罰金。


司法院資訊處製作；財團法人民間司法改革基金會備份。
